臺灣高等法院刑事裁定
110年度抗字第1075號
抗  告  人  
即  被  告  陳喬庭





指定辯護人  高紫庭律師
上列抗告人即被告因貪污治罪條例案件，不服臺灣宜蘭地方法院
中華民國110年6月25日110年度訴字第98號延長羈押之裁定，提
起抗告，本院裁定如下：
    主  文
抗告駁回。
    理  由
一、原裁定略以：抗告人即被告陳喬庭（下稱被告）因涉犯貪污
    治罪條例罪，業經檢察官以110年度偵字第1425號起訴，經
    原審訊問後，被告對犯罪事實坦承不諱，並有證人即告訴人
    林游圭、陳士之證詞可資佐證，足見被告之犯罪嫌疑重大，
    又被告所犯貪污治罪條例第5條第1項第2款公務人員利用職
    務上之機會詐取財物罪，為最輕本刑為7年以上有期徒刑之
    罪，重罪常伴隨逃亡之高度風險，自有相當理由可信被告有
    逃亡之虞，非予羈押顯難進行後續之審理及執行，而有羈押
    之必要；且被告之羈押處分無從以限制住居、出境及具保等
    手段替代羈押，仍有繼續羈押之必要，是應自110年7月1日
    起延長羈押2月。
二、按被告及得為其輔佐人之人或辯護人，得隨時具保，向法院
    聲請停止羈押，刑事訴訟法第110條第1項定有明文。又被告
    經法官訊問後，認為犯罪嫌疑重大，而有㈠逃亡或有事實足
    認為有逃亡之虞，或㈡有事實足認為有湮滅、偽造、變造證
    據或勾串共犯或證人之虞，或㈢所犯為死刑、無期徒刑或最
    輕本刑為5年以上有期徒刑之罪，有相當理由認為有逃亡、
    湮滅、偽造、變造證據或勾串共犯或證人之虞者等情形之一
    者，非予羈押，顯難進行追訴、審判或執行，得羈押之；刑
    事訴訟法第101條第1項各款定有明文。另所謂羈押之必要性
    ，係由法院以羈押之目的依職權為目的性之裁量為其裁量標
    準，除被告犯罪嫌疑已屬重大外，自當基於訴訟進行程度、
    犯罪性質、犯罪實際情狀及其他一切情事，審慎斟酌有無保
    全或預防目的，依職權妥適裁量，俾能兼顧國家刑事追訴、
    刑罰權之順暢執行及人權保障。
三、抗告意旨略以：原裁定僅以被告所犯為重罪，伴有高度逃亡
    之可能即為延長羈押之裁定，但並未敘明被告有何事實足認
    有逃亡之虞，亦無說明為何具保、限制住居等其他手段，無
    法代替羈押情事自不符羈押之最後手段性，被告於偵審中皆
    承認犯罪，亦表示貪污犯行係因其父在外積欠款項，一時迷
    惘始貪取2被害人款項共計77萬元，非詐欺、販毒、嚴重暴
    力之犯罪類型，被告現亦已無員警身分，殊難想像有一再重
    複犯行危害社會之可能；且被告縱犯重罪，惟考量被害人之
    損失並非鉅額款項，而貪污治罪條例亦有繳回犯罪所得必獲
    減刑之恩典，權衡下被告繳回款項自白後獲得減刑之恩典，
    利益實大過於逃亡後，受法定本刑5年以上訴追之結果，被
    告實無任何逃亡之理由；又被告欲以10萬元交保或限制住居
    ，返家工作，改善經濟狀況，被告之生活、經濟重心皆仍在
    宜蘭之住所，實無逃亡之虞。綜上，被告應不符合刑事訴訟
    法第101條第1項規定之要件，揆諸前揭大法官解釋意旨，自
    不得遽以對被告施以嚴重剝奪人身自由之羈押處分，而應具
    體審酌上揭其他替代羈押之措置，請撤銷羈押裁定云云。
四、經查：
  ㈠被告犯罪嫌疑重大：
    被告涉犯貪污治罪條例第5條第1項第2款公務人員利用職務
    上之機會詐取財物罪，業經其坦承犯行，核與證人即告訴人
    林游圭、陳士之證述相符（見警卷第25至28頁、他字第198
    號卷第14至15頁、第24頁、第30頁、第179至181頁、第257
    至259頁、第337至342頁、原審卷第97至99頁、第101至103
    頁、第304至313頁），並有起訴書證據清單上之證據足資佐
    證，被告所涉最輕本刑5年以上有期徒刑之罪，犯罪嫌疑重
    大。
  ㈡被告有相當理由足認有逃亡之虞：
    重罪常伴有逃亡或湮滅、偽造、變造證據或勾串共犯或證人
    之高度可能，係趨吉避凶、脫免刑責、不甘受罰之基本人性
    ，此與涉案被告有無家累、個人財力優劣或是否為家中主要
    經濟來源等項，並無絕對關聯。而所謂「湮滅、偽造、變造
    證據或勾串共犯或證人之虞」係以妨礙發現真實，使案情有
    晦暗之危險作為羈押原因之認定。被告涉犯貪污治罪條例第
    5條第1項第2款公務人員利用職務上之機會詐取財物罪，為
    最輕本刑為5年以上有期徒刑之重罪，衡以趨吉避凶、脫免
    刑責之基本人性，及刑度愈重、被告逃亡可能愈高之經驗法
    則，自有相當理由足認被告恐有逃匿以規避後續審判程序進
    行及刑罰執行之虞。
  ㈢憲法對人身自由之保障，係禁止恣意剝奪，而非絕對不得剝
    奪；故對人身自由之干預，苟已具備法定要件並踐行法定程
    序，且亦符合比例原則而具實質正當性，即非法所禁止；而
    其判斷，需本於「個案審查基礎」，審酌特定個案中，干預
    手段所欲保障之利益與人身自由之維護間，均衡定之。又所
    謂羈押之必要性，係由法院就具體個案，依職權衡酌是否有
    非予羈押顯難保全證據或難以遂行訴訟程序者為準據。抗告
    意旨所指各情與能否保全本案審判或執行，並無直接關聯，
    仍不足以排除被告有逃亡之高度可能性，原裁定因認被告具
    有羈押必要性，即無不當。
  ㈣綜上，本件仍有刑事訴訟法第101條第1項第3款之羈押事由，
    非予羈押顯難進行審判、執行之必要性，若命被告具保、責
    付或限制住居等侵害較小之手段，均不足以確保審判或執行
    程序之順利進行。權衡國家刑事司法權之有效行使、社會秩
    序及公共利益、被告人身自由之私益及防禦權受限制之程度
    ，認對被告維持羈押處分尚屬適當、必要，合乎比例原則，
    原審依卷內客觀事證，斟酌訴訟進行程度及其他一切情事，
    認被告羈押原因尚未消滅，為維護後續案件之審理或執行，
    仍有繼續羈押之必要，裁定自110年7月1日起延長羈押2月，
    核無不合。
五、原審審酌卷內客觀事證後，認被告有刑事訴訟法第101條第1
    項第3款規定之原因存在，有羈押之必要，裁定羈押，且原
    羈押原因尚未消滅，而予以延長羈押，經核均無違誤。被告
    以上開理由提起抗告，係對於原審法院審酌羈押時得裁量、
    判斷之職權行使，漫為爭執，尚不足以推翻原羈押裁定之適
    法性，揆諸前揭說明，本件抗告為無理由，應予駁回。
據上論結，應依刑事訴訟法第412 條，裁定如主文。 
中　　華　　民　　國　　110 　年　　7 　　月　　16　　日
                  刑事第九庭    審判長法　官  潘翠雪
                                      法　官  俞秀美
                                      法　官  陳俞婷
以上正本證明與原本無異。
不得再抗告。
                                      書記官  陳君彌
中　　華　　民　　國　　110 　年　　7 　　月　　19　　日